臺灣高等法院刑事判決
110年度上易字第1765號
上  訴  人  臺灣基隆地方檢察署檢察官
被      告  張品鳳
上列上訴人因被告妨害風化案件，不服臺灣基隆地方法院110年
度易字第310號，中華民國110年9月10日第一審判決（聲請簡易
判決處刑案號：臺灣基隆地方檢察署109年度偵字第5808號），
提起上訴，本院判決如下：
    主  文
上訴駁回。               
    理  由
一、經本院審理結果，認第一審判決對被告甲○○為無罪之諭知，
    核無不當，應予維持，並引用第一審判決書記載之證據及理
    由（如附件）。
二、檢察官上訴意旨略以：
㈠、本案所扣得之「按摩棒」2盒，外型如男性生殖器官，為提供
    使用者用於男女間增加性愛情趣或個人用以自慰之輔助工具
    等情，既為原審所肯認，其在客觀上當然足以刺激或滿足性
    慾，而會令一般人覺不堪呈現於眾而產生排拒感，且亦屬於
    「其內容可與性器官、性行為、性文化之描繪與論述聯結，
    且已引起普通一般人羞恥或厭惡感而侵害性的道德感情，有
    礙於社會風化」之情形。
㈡、被告係在東京鳳選務販賣機店(址設新北市○○區○○街000號)前
    之騎樓放置自動販賣機1臺，並在上開自動販賣機內，放置
    含本案扣案物在內之情趣用品，供不特定之人以投幣選物方
    式購買或提供不特定人觀覽，雖於自動販賣機上貼有「十八
    歲以下勿購」標語，然觀諸該標語，相較該自動販賣機機身
    所占之面積比例甚低，實則易以忽略。又被告之經營模式為
    選物販賣機形式之「24小時無人商店」，足見任何人於任何
    時間皆可自由進入該店觀覽及購買，顯不符釋字第617號解
    釋所揭櫫適當之安全隔離措施之要求。況且，上開自動販賣
    機之位置距離「新北市十分國小」約160公尺，步行時間僅
    需2分鐘，此有google地圖查詢資料可佐。從而，被告所販
    賣之扣案物品，既為外型如男性生殖器官之情趣成人用品按
    摩棒，並以「透明」可見內容物之方式包裝(見扣案物照片
    ），在客觀上自足以引起性慾或是刺激讓人不堪，顯屬猥褻
    物品，且未有適當之阻絕安全措施，故被告所為自應該當刑
    法第235條第1項公然陳列猥褻物品罪無訛。
㈢、原判決認事用法尚嫌未洽，爰依法提起上訴，請將原判決撤
    銷，更為適當合法之判決。
三、經查：
㈠、按刑法第235條第1項規定，散布、播送或販賣猥褻之文字、
    圖畫、聲音、影像或其他物品者，處以刑罰。該條項所謂之
    猥褻物品，乃指一切客觀上足以刺激或滿足性慾，並引起普
    通一般人羞恥或厭惡的道德感情，有礙於社會風化之物品而
    言。又有關風化之觀念，常隨社會之發展、風俗之變異而有
    所不同，是該條項猥褻物品之認定，應隨時代之進步及社會
    之開放而有所調整。（大法官會議釋字第407號解釋可資參
    照）。另按猥褻一詞係法律上的不確定法律概念，其認定標
    準，在不同時代亦有不同標準，應依各該時代之道德標準、
    禮俗規範及生活習慣定之。即有關風化之觀念，常隨社會之
    發展、風俗之變異而有所不同。因之，刑法第235條猥褻物
    品之概念，亦應隨時代進步及社會之開放而有所調整。
㈡、本件被告所販售之物品雖係仿男性生殖器官所製之塑膠製品
    ，惟其所賣之按摩棒顏色分別為白色、黑色，且形狀粗糙，
    與真實男性器官明顯不同，與真正之陽具外觀比較，一般人
    一眼望之即可自外觀、顏色及材質予以區別，兩者有相當差
    異，客觀上毫無剌激性，實難直接憑其外型即足令使人興奮
    或產生性慾。又觀諸目前坊間充斥之各式寫真集，有線電視
    台及電影院審核通過合法播出之限制級影片，此等商品多係
    直接以男女之身體或性愛之動態畫面而為表現方式，客觀上
    亦未達使社會大眾產生羞恥或厭惡程度，上開扣案物品相較
    於此，其情慾挑動性反而相距甚遠。況被告僅係放置於自動
    販賣機內，且扣案物品有透明塑膠外盒包裝（偵查卷第31頁
    ），並未在現場公然操作使用，讓人有剌激的感覺，是被告
    雖公然陳列販賣扣案之按摩棒，仍需經由行為人遐想或
    為特定使用，始可能興起性慾而引起一般人之羞恥，並不因
　　被告公開陳列販賣而有增強扣案物客觀上之剌激性。況坊間
　　販賣情趣用品之網路以及實體商店比比皆是，已非法所禁止
    之行為，並可為營利事業登記項目，可見對於供增加性愛情
    趣或個人用以自慰之情趣用品，以現今社會之通念而言，並
    未達一般人羞恥或厭惡而有害於道德感之程度，而本案扣案
    物品本身屬情趣用品一種，以之增加情慾或用以洩慾，並無
    侵害一般民眾關於性之道德感情。是依我國目前社會通念對
    於色情之認定，被告所陳列販賣之扣案電動按摩棒尚不足致
    令一般人望之即產生興奮或性慾，並伴隨羞恥心與厭惡感，
    進而侵害性的道德感情，難認該等按摩棒係屬刑法第235條
    第1項所稱猥褻物品。
㈢、至被告陳列扣案物品之地點及與學校之距離是否合於行政規
    定，此乃行政罰處之問題，尚與認定是否為猥褻物品無涉。
㈣、綜上，本案既認定扣案按摩棒非刑法第235條第1項之猥褻物
    品，即不能證明被告有妨害風化之犯行，自應為被告無罪之
    諭知。是原審判決被告無罪並無違誤，檢察官仍執前詞上訴
    指摘原判決不當，為無理由，應予駁回。
四、被告經合法傳喚，無正當理由不到庭，爰不待其陳述逕行判
    決。
據上論斷，應依刑事訴訟法第373條、第368條、第371條，判決
如主文。
本案經檢察官吳欣恩聲請簡易判決處刑，檢察官陳宜愔提起上訴
，檢察官林安紜到庭執行職務。
中　　華　　民　　國　　110 　年　　12　　月　　28　　日
     　　　　　　 刑事第十六庭  審判長法　官  葉騰瑞
                                      法　官  古瑞君
                                      法　官  廖紋妤
以上正本證明與原本無異。
不得上訴。
                                      書記官  江珮菱
中　　華　　民　　國　　110 　年　　12　　月　　28　　日

附件：
臺灣基隆地方法院刑事判決　
110年度易字第310號
公  訴　人　臺灣基隆地方檢察署檢察官
被　　　告　甲○○　女
上列被告因妨害風化案件，經檢察官聲請以簡易判決處刑（109
年度偵字第5808號），本院受理後（簡易庭案號：110年度基簡
字第381號）認不宜逕以簡易判決處刑，依職權改依通常程序審
理，判決如下：
    主  文
甲○○無罪。
    理  由
一、聲請簡易判決處刑略以：被告甲○○基於公然陳列猥褻物品之
    犯意，自民國109年9月9日某時起，在東京鳳選物販賣機店
    （址設新北市○○區○○街000號）前之騎樓放置自動販賣機1台
    ，並在上開自動販賣機內，放置外型如男性生殖器官之情趣
    用品「按摩棒」商品2盒，供不特定人得以每次投入相對應
    之售價後購得上開按摩棒商品，藉此公然陳列猥褻物品。嗣
    於109年9月10日17時40分許為警查獲，並扣得上開按摩棒2
    盒。因認被告係犯刑法第235條第1項之公然陳列猥褻物品罪
    嫌。
二、本院因依憑後開理由而為被告無罪之諭知，故無庸再就本院
    援引如後所述之各項證據資料，贅論其證據能力之有無，先
    予敘明。
三、按犯罪事實應依證據認定之，無證據不得認定犯罪事實；不
    能證明被告犯罪者，應諭知無罪之判決，刑事訴訟法第154
    條第2項、第301條第1項定有明文。次按猥褻物品，指客觀
    上足以刺激或滿足性慾，其內容可與性器官、性行為及性文
    化之描繪與論述聯結，且須以引起普通一般人羞恥或厭惡感
    而侵害性的道德感情，有礙於社會風化者為限（司法院釋字
    第407號解釋參照）。有關風化之觀念，常隨社會之發展、
    風俗之變異而有所不同，是具體個案物品，是否已達一般人
    羞恥或厭惡之猥褻程度，自應依隨社會發展之通念審酌判斷
    。
四、本件聲請簡易判決處刑意旨認被告甲○○涉犯公然陳列猥褻物
    品罪嫌，無非係以被告之供述、自動販賣機內擺放按摩棒之
    照片、新北市政府警察局瑞芳分局扣押筆錄及扣押物品目錄
    表為其論據。訊據被告固坦承將扣案之按摩棒置於自動販賣
    機內等情不諱，惟堅詞否認有何公然陳列猥褻物品之犯行，
    辯稱：伊擺放的按摩棒是健康的生理用品，並不是猥褻物品
    等語。
五、經查；
  ㈠被告於109年9月9日某時起，在址設新北市○○區○○街000號之
    東京鳳選物販賣機店前之騎樓擺設自動販賣機，並在自動販
    賣機內，放置外型如男性生殖器官之「按摩棒」商品2盒等
    情，業據被告自承在卷，並有新北市政府警察局瑞芳分局扣
    押筆錄暨扣押物品目錄表、自動販賣機內擺放按摩棒商品之
    照片附卷可稽，並有「按摩棒」商品2盒扣案可資佐證，堪
    以認定。 
  ㈡被告放置在自動販賣機之按摩棒，雖外型仿製男性生殖器官
    ，就客觀上觀察，顯然是供人用於增加性愛情趣，或是用以
    個人自慰之輔助工具，屬情趣商品。而現今販賣情趣用品之
    網路以及實體商店林立，已非法所禁止之行為，並可為營利
    事業登記項目，可見對於供增加性愛情趣或個人用以自慰之
    情趣用品，以現今社會之通念而言，並未達一般人羞恥或厭
    惡而有害於道德感之程度，自與猥褻之程度有別，難謂陳列
    情趣用品者，其行為破壞社會善良風俗，而侵害刑法妨害風
    化罪章所欲保護之社會法益。況目前有關風化觀念已開放許
    多，坊間充斥之各式寫真集，電視台及電影院審核通過合法
    播出之限制級影片，多係直接以男女之身體或性愛之動態畫
    面而為表現方式，亦未達使社會大眾產生羞恥或厭惡程度，
    扣案之按摩棒，相較於此，其情慾挑動性反而相距甚遠。被
    告雖公然陳列扣案之按摩棒，仍需經由行為人遐想或為特定
    使用，始可能興起性慾而引起一般人之羞恥，並不因被告公
    開陳列而有增強扣案物客觀上之剌激性；從而，扣案之按摩
    棒本身屬情趣用品一種，以之增加情慾或用以洩慾，並無侵
    害一般民眾關於性之道德感情，依我國目前社會通念對於色
    情之認定，難認屬刑法第235條第1項所稱猥褻物品。
  ㈢綜上，本件扣案之按摩棒，既非刑法第235條第1項之猥褻物
    品，自屬不能證明被告有妨害風化之犯行，應為被告無罪之
    諭知。
據上論斷，應依刑事訴訟法第452條、第301條第1項，判決如主
文。
本案經檢察官吳欣恩聲請簡易判決處刑，檢察官林明志到庭執行
職務。
中　　華　　民　　國　　110 　年　　9 　　月　　10　　日
                  刑事第五庭  法  官      鄭虹真
以上正本證明與原本無異。
如不服本判決應於收受送達後20日內向本院提出上訴書狀，並應
敘述具體理由；其未敘述上訴理由者，應於上訴期間屆滿後20日
內向本院補提理由書(均須按他造當事人之人數附繕本)「切勿逕
送上級法院」。 
中　　華　　民　　國　　110 　年　　9 　　月　　10　　日
                              書記官      洪幸如